臺灣臺中地方法院簡易民事判決
110年度中簡字第2208號
原      告  陳姵妏  
被      告  廣川建設實業股份有限公司

法定代理人  柯進成  
            柯素雲    籍設臺中市○○區○○路0段00○0巷0      
                      號（遷出國外)



            吳貞樺  
上列當事人間請求塗銷抵押權登記事件，經本院於民國111年8月
9日言詞辯論終結，判決如下：
    主      文
被告應將如附表一所示不動產，所設定如附表二所示之抵押權登
記予以塗銷。
訴訟費用由被告負擔。
    事實及理由
壹、程序事項：
一、按解散或經中央主管機關撤銷或廢止登記之公司，應行清  
    算；解散之公司，於清算範圍內，視為尚未解散；公司之清
    算，以全體股東為清算人。但本法或章程另有規定或經股東
    決議，另選清算人者，不在此限，公司法第24條、第26條之
    1、第25條、第113條準用第79條分別定有明文。查被告經主
    管機關經濟部中部辦公室於民國74年4月2日以第000000000
    號函解散登記，惟被告迄未向所轄法院即本院聲請呈報清算
    人或利害關係人聲請選任清算人事件等情，有臺中市政府11
    0年3月12日府授經登字第11007135900號函暨被告公司變更
    登記事項卡及本院索引卡查詢單在卷可稽（見本院110年度
    補字第325號卷【下稱補字卷】第53-57頁、本院卷第19-31
    頁）。故應以被告全體董事為清算人。而被告之董事長為柯
    定宏（原名柯天恩），董事為柯進成、柯楊綉鳳、柯素雲、
    蔡李彩雲、吳貞樺（原名柯吳玉霞），其中柯定宏、蔡李彩
    雲、柯楊綉鳳已歿，有上開公司變更登記事項卡、除戶戶籍
    謄本及戶籍謄本在卷可參（見補字卷第57頁、本院卷第117
    頁、第127頁、第129頁），是原告提起本件訴訟，以被告尚
    生存之全體董事即柯進成、柯素雲、吳貞樺為被告之法定代
    理人，即無不合。
二、被告經合法通知，未於言詞辯論期日到場，核無民事訴訟法
    第386條所列各款情形，爰依原告之聲請，由其一造辯論而
    為判決。
貳、實體方面
一、原告主張：訴外人林耀淵前於70年間提供其所有如附表一所
    示之不動產（下稱系爭不動產）設定如附表二所示之抵押權
    （下稱系爭抵押權）予被告，以擔保其對被告新臺幣（下同
    ）6萬元之債務。林耀淵已清償上開債務，且被告於系爭抵
    押權所擔保之債權清償期屆至後，迄今已逾15年均未行使該
    債權，故其債權請求權亦於89年9月30日罹於時效，而被告
    並未於前開債權請求權時效完成後5年內即94年9月30日前，
    實行系爭抵押權，依民法第880條規定，系爭抵押權已因除
    斥期間經過而歸於消滅。伊為系爭不動產之所有權人，然系
    爭不動產上如附表二所示之抵押權登記仍然存在，已構成對
    伊所有權之妨礙，伊自得訴請被告塗銷登記，爰依民法第76
    7條第1項之規定提起本件訴訟等語，並聲明：如主文第1項
    所示。　
二、被告未於言詞辯論期日到場，惟其法定代理人柯進成提出書
    狀以其與原告素不相識，無從查證原告起訴內容之真偽、當
    事人是否適格等語資為抗辯，並聲明：原告之訴駁回。　
三、得心證之理由　　
　㈠原告主張之上開事實，業據提出建物登記第一類謄本、土地
    登記第一類謄本、臺中市地籍異動索引、建物所有權狀為證
    （見補字卷第25-41頁、第231-239頁），並有臺中市政府11
    0年10月15日府授經登字第11007596070號函、臺中市中興地
    政事務所110年10月14日中興地所四字第1100010400號函暨
    土地所有權內容附卷可參（見本院卷第39-59頁）。被告雖
    辯稱其與原告素不相識，無從查證原告提起本件訴訟當事人
    是否適格及主張之真偽云云，然原告既主張其為系爭不動產
    之所有權人，其本於所有權人之地位提起本件訴訟，當事人
    自屬適格；被告迄未具體主張或舉證原告之請求有何不當之
    情形，自難遽採為對其有利之認定，是被告上開抗辯，並無
    可採，本院依調查證據之結果，堪信原告主張之上開事實為
    真實。
  ㈡按所有人對於無權占有或侵奪其所有物者，得請求返還之。
    對於妨害其所有權者，得請求除去之。有妨害其所有權之虞
    者，得請求防止之，民法第767條第1項定有明文。次按請求
    權，因15年間不行使而消滅；消滅時效，自請求權可行使時
    起算；以抵押權擔保之債權，其請求權已因時效而消滅，如
    抵押權人，於消滅時效完成後，5年間不實行其抵押權者，
    其抵押權消滅，民法第125條、第128條及第880條前段分別
    定有明文。經查：
　⒈系爭抵押權所擔保債權清償日期為74年10月1日，則斯時該債
    權請求權即處於可得行使之狀態，其消滅時效期間應自74年
    10月1日起算，於15年之消滅時效期間，如無其他中斷時效
    或不完成之事由存在，應於89年9月30日因罹於時效而消滅
    。又被告並未於前開債權請求權消滅時效完成後5年內實行
    系爭抵押權，依民法第880條之規定，系爭抵押權依法於5年
    之除斥期間經過（即104年9月30日）歸於消滅。從而，原告
    主張系爭抵押權已經消滅等語，應屬可採。
　⒉系爭抵押權既歸於消滅，惟系爭不動產上仍存有系爭抵押權
    登記，自屬對原告所有權之圓滿行使有所妨害，則原告本於
    所有權人之地位，依民法第767條第1項之規定，請求被告塗
    銷系爭抵押權登記以除去妨害，應屬有據。
四、綜上所述，原告依民法第767條第1項之規定，請求如主文第
    1項所示，為有理由，應予准許。
五、本件事證已臻明確，兩造其餘攻擊防禦方法及所提證據，經
    本院審酌後，認與判決結果不生影響，爰不逐一論駁，併此
    敘明。　　　　　
六、訴訟費用負擔之依據：民事訴訟法第78條。　　
中　　華　　民　　國　　111 　年　　8 　　月　　23　　日
                  臺灣臺中地方法院臺中簡易庭
                                  法　官　傅可晴
以上為正本係照原本作成。
如不服本判決，應於送達後廿日內，向本院提出上訴狀並表明上
訴理由，如於本判決宣示後送達前提起上訴者，應於判決送達後
廿日內補提上訴理由書（須附繕本）。如委任律師提起上訴者，
應一併繳納上訴審裁判費。
中　　華　　民　　國　　111 　年　　8 　　月　　25　　日
                                  書記官  錢  燕

附表一：　　
土地標示        編號 土地坐落    面積 權利範圍   市 鄉鎮市區 段 地號 平方公尺   1 臺中 西屯區 西屯段 1222-3 865 80分之1  2 臺中 西屯區 西屯段 1221-20 2 80分之1  建物標示        編號 建號 主要用途主要建材及房屋層數 建物面積 (平方公尺) 權利範圍    1 臺中市○○區○○段0000號建物（門牌號碼：臺中市○○區○○街00巷00○0號） 住家用；鋼筋混凝土造第5層 總面積23.58 全部    

附表二：　　　　　　　　　
抵押權設定內容 登記機關：臺中市中興地政事務所 登記日期：民國70年10月30日 收件字號：70年空白字第035811號 權利人：廣川建設實業股份有限公司 債權額比例：全部 擔保債權總金額：新臺幣6萬元 存續期間：自70年10月1日至74年10月1日 清償日期：74年10月1日 債務人：林耀淵